【裁判字號】    89,訴,1427
【裁判日期】    901025
【裁判案由】    損害賠償
【裁判全文】
臺灣士林地方法院民事判決  八十九年度訴字第一四二七號
    原      告    乙○○
                  丙○○
    被      告    甲○○
右當事人間損害賠償事件，本院判決如左：
    主    文
原告之訴及假執行之聲請均駁回。
訴訟費用由原告負擔。
    事實及理由
一、原告起訴主張：原告乙○○與被告為兄妹，被告於民國八十九年三月間向原告宣
    稱其手上握有中華電信股份有限公司（下稱中華電信）員工股票買賣契約書（下
    稱股條），徵詢原告乙○○有無意願購買中華電信股條，權利讓渡金額以每張股
    票（一千股）新台幣（下同）十萬元計算，原告乙○○考量此一風險極高，持保
    留態度，惟被告再三保證其手中股條均為真正，並表示其皆有親自查詢賣方員工
    個人基本資料之真實背景、有無簽立契約、是否為員工本人出具之股條、切結書
    、擔保本票及見證律師林燦朝之見證證明書等相關資料之真實性，並保證如發生
    偽造虛假或無法過戶之問題，一定會賠償原告乙○○之損失等語，致原告乙○○
    信以為真，乃決定購買十五張股條，並於八十九年三月八日委由原告乙○○之妻
    陳美花匯款一百五十萬元予被告，數日後，被告始交付二份記載賣方為中華電信
    員工「劉英芳」讓渡股票十張，「楊貽棠」讓渡股票五張之股條及相關證明文件
    。斯時，原告乙○○之友人即原告丙○○，亦有閒置資金欲投資，見原告乙○○
    取得股條，詢問原告乙○○有何理財途徑，原告乙○○乃向被告詢問，被告即直
    接要求乙○○提供原告丙○○之電話，由被告直接與原告丙○○商議，被告亦以
    相同說詞及態度與原告丙○○商議，但因原告丙○○所購時機較晚，故每張股票
    讓渡買方權利以十一萬元計算，原告丙○○則於八十九年四月七日委由其妻吳英
    貴匯款五十五萬元予被告。被告於收款後，再行交付賣方為「李朝坤」之股條及
    相關證明文件。詎料，迨至八十九年、六七月間爆發奇美假股條案，有關類似中
    華電信股條買賣成為全國矚目焦點，對於此等股條是否真正，偵查機關亦主動展
    開調查，原告乙○○質疑被告所販售股條之來源為何，被告先是含混以對，嗣後
    又說詞不一，原告心生懷疑，經查詢全國律師根本無名為「林燦朝」之人，股條
    上所載出賣人「劉芳英、李朝坤」，雖有其人，但均稱股條並非渠所出具；而「
    楊貽棠」則依其戶籍地址查詢竟遭「查無此號」退回，足見被告販售予原告乙○
    ○、丙○○之股條均係虛偽捏造。按被告與原告乙○○、丙○○先後合意販售中
    華電信股條之買賣行為，被告係就股條上表彰買方得向股條上賣方請求讓渡股票
    之權利，出售予原告，乃屬「權利之買賣」，股條既為偽造，當然亦無其上表彰
    之權利存在，此一給付自始給付不能，依民法第二百四十六條第一項規定，買賣
    契約無效。原告乙○○、丙○○因信賴該給付係屬可能而給付買賣價金，受有損
    害，自得依民法第二百四十七條規定，向提供不實股條之被告，主張損害賠償。
    退而言之，縱認兩造間買賣契約並非當然無效，因被告明知股條為虛假，仍向原
    告二人謊稱股條絕對真正，不僅隱瞞其未向股條所載賣方及見證律師求證之事實
    ，反而謊稱已做完全之徵信行動，致使原告二人分別信以為真而為同意買受股條
    之意思表示，並匯款予被告，爰依民法第九十二條規定，撤銷受詐欺而為之買受
    之意思表示，並依同法第一百十四條、第一百十三條規定，請求被告回復原狀或
    損害賠償。並聲明：（一）被告應給付原告乙○○一百五十萬元及自八十九年三
    月八日起至清償日止，按年息百分之五計算之利息。（二）被告應給付原告丙○
    ○五十五萬元及自八十九年四月七日起至清償日止，按年息百分之五計算之利息
    。（三）原告願以現金或等值之銀行無記名可轉讓定期存單供擔保，請准宣告假
    執行。
二、被告則以：被告為單純家庭主婦，八十九年三月間，因訴外人王秀琴（即被告之
    妹）來電告知被告，表示其夫在網路上看到一則出售中華電信股條之廣告，因其
    上所載聯絡方式在台北，且其白天要上班，遂委請被告代為聯絡瞭解狀況，經被
    告與中間人張涵哲聯絡，始知股條係由唯經企業有限公司（下稱唯經公司）仲介
    出售，當時由於股市流傳中華電信股票股價於日後上市前景看好，職故，被告之
    眾多親友獲悉消息後，奔相走告欲集資購買，原告乙○○亦在此情形下委託被告
    購買十五張，至於原告丙○○則係八十九年四月間經由原告乙○○之妻陳美花來
    電告知「做鐵窗的」已將五十五萬元匯予被告，要被告代購中華電信股條，被告
    未曾與其接洽，被告僅係受原告委託代購股條，兩造間並無買賣關係存在。且被
    告不曾向原告乙○○或丙○○保證股條真正或是日後無法過戶一定賠償云云，被
    告於收受親友匯款後，先後於八十九年三月十日交付指定受款人為唯經公司、面
    額六百七十二萬元之台支票予中間人張涵哲，請其交付唯經公司買股條；又於八
    十九年三月十四日匯款四百六十二萬元予唯經公司，並將取得之股條交付原告及
    其他親友。被告根本不知股條竟是偽造，迨至八十九年八月間，經唯經公司會計
    小姐告知唯經公司遭檢察官搜索，被告始知受騙，除立即告知親友後，並向內政
    部警政署刑事警察局偵七隊報案，被告如明知股條虛假，豈有花費鉅額款項向唯
    經公司購買假股條之理？被告並無任何詐欺原告之行為，原告主張撤銷意思表示
    要求被告回復原狀、損害賠償均無理由等語，資為抗辯。並聲明：原告之訴及假
    執行之聲請均駁回。併陳明如受不利判決，願供擔保，請求宣告免假執行。
三、兩造不爭之事實：
  （一）原告乙○○、丙○○為購買中華電信股條，由原告乙○○於八十九年三月八
        日指示其妻匯款一百五十萬元予被告；原告丙○○於八十九年四月七日指示
        其妻匯款五十五萬元予被告。
  （二）被告於原告乙○○匯款後數日，交付記載出賣人為「劉英芳」、「楊貽棠」
        之股條及證明文件予原告乙○○；被告於原告丙○○匯款數日後，交付記載
        出賣人為「李朝坤」之股條及證明文件予原告丙○○。
  （三）原告乙○○、丙○○取得之前開股條及證明文件，均為偽造不實之資料。
四、本件兩造對於被告究係受原告委託代向他人購買中華電信股條？抑或由被告逕為
    出賣人，出售中華電信股條？雖有爭執，惟原告係主張買賣契約以自始給付不能
    之標的，依民法第二百四十六條規定無效，而依民法第二百四十七條規定請求被
    告賠償。然而，縱如原告所稱，被告為出賣人，本件屬權利之買賣，因買賣之權
    利不存在而屬以自始客觀不能之給付為標的云云，惟因民法第三百五十條特設權
    利瑕疵擔保之規定，使出賣人應負擔保責任，是屬標的不能之例外規定，於此情
    形，買賣契約並非歸於無效，原告據以主張兩造間買賣契約依民法第二百四十六
    條規定當然無效，請求被告依民法第二百四十七條規定負損害賠償責任云云，顯
    非有理，不應准許。
五、至於原告主張係受被告詐欺而為買受之意思表示，依民法第九十二條規定撤銷其
    意思表示一節。按被詐欺而為意思表示者，依民法第九十二條第一項規定，表意
    人固得撤銷其意思表示，惟主張被詐欺而為表示之當事人，應就此項事實負舉證
    責任（最高法院四十四年台上字第七五號判例參照）。經查：
  （一）原告主張：被告明知股條為偽造，仍再三向原告保證其手中股條均為真正，
        並表示其皆有親自查詢賣方員工個人基本資料之真實背景、有無簽立契約、
        是否為員工本人出具之股條、切結書、擔保本票及見證律師林燦朝之見證證
        明書等相關資料之真實性，並保證如發生偽造虛假或無法過戶之問題，一定
        會賠償原告之損失等情，為被告所否認，依前開說明，自應由原告對此所謂
        「詐欺」之事實，負舉證之責任。
  （二）原告雖舉證人王秀琴、蘇美玲、林麗芬到庭為證，惟王秀琴、蘇美玲、林麗
        芬等人雖亦分別與本件被告直接或間接接洽有關中華電信股條買賣事宜，然
        證人王秀琴、蘇美玲、林麗芬既非與本件原告乙○○、丙○○同時同地聽聞
        被告陳述有關中華電信股條之事，則被告究竟如何向原告乙○○、丙○○陳
        述有關中華電信股條買賣之事，實非證人王秀琴、蘇美玲、林麗芬所能知悉
        。渠等之證言，自不足以認定原告為買受股條之意思表示前，「被告曾向本
        件原告乙○○、丙○○保證股條均為真正，其已詳加查證，如有虛假或無法
        過戶願負賠償責任」。
  （三）況被告於收受原告乙○○、丙○○匯款後，連同其他親友匯款，被告先後於
        八十九年三月十日、三月十四日，交付面額六百七十二萬元台支票、匯款四
        百六十二萬元予唯經公司之事實，業據被告提出台支票影本、蓋有台北國際
        商業銀行轉帳章之匯款申請書為證，且為原告所不爭執，堪信為真實。且被
        告於八十九年八月間獲悉唯經公司遭搜索後，旋向內政部警政署偵七隊報案
        ，指訴其與朋友一起集資購買中華電信股條受唯經公司詐欺，並製有偵訊筆
        錄；嗣經內政部警政署刑事警察局偵查結果，亦未發現本件被告與唯經公司
        陳永鑫等人有何共犯嫌疑，而將本件被告列為被害人，陳永鑫等人列為犯罪
        嫌疑人而移送檢察官偵查等情，亦有內政部警政署刑事警察局九十年三月五
        日（九０）刑偵七（１）字第二九八九八號函檢送之筆錄、移送書等資料在
        卷可參。設若本件被告事先即已明知經手之股條均為偽造，豈有支付千萬元
        之高價向唯經公司買受之理？原告指稱被告事先即已明知股條為偽造云云，
        應與事實不合。
    綜上所述，原告既不能證明被告事前已明知股條為偽造，仍再三向原告保證其手
    中股條均為真正，並表示其皆有親自查詢賣方員工個人基本資料之真實背景、有
    無簽立契約、是否為員工本人出具之股條、切結書、擔保本票及見證律師林燦朝
    之見證證明書等相關資料之真實性，並保證如發生偽造虛假或無法過戶之問題，
    一定會賠償原告之損失等情，則原告自無權撤銷其買受之意思表示，其主張被告
    於法律行為撤銷後應回復原狀或損害賠償，亦非有據，應予駁回。
六、原告之訴既經駁回，其假執行之聲請，即失所附麗，應併予駁回。
七、據上論結，原告之訴為無理由，依民事訴訟法第七十八條、第八十五條第一項判
    決如主文。
中      華      民      國    九十      年      十      月    二十五    日
                                    臺灣士林地方法院民事第三庭
~B法      官  洪慕芳
右為正本係照原本作成。
如對本判決上訴須於判決送達後廿日內向本院提出上訴狀。
中      華      民      國    九十      年      十      月      三十    日
~B法院書記官  周霙蘭


司法院資訊處製作；財團法人民間司法改革基金會備份。
